【裁判字號】    94,上易,2272
【裁判日期】    950302
【裁判案由】    妨害自由等
【裁判全文】
臺灣高等法院刑事判決                94年度上易字第2272號
上訴人
即被告  乙○○
上列上訴人因恐嚇等案件，不服台灣基隆地方法院，中華民國94
年11月3 日第一審判決（起訴案號：台灣基隆地方法院檢察署94
年度偵字第2635號），提起上訴，本院判決如下：
    主  文
原判決撤銷。
乙○○以加害生命、身體、財產之事，恐嚇他人致生危害於安全
，累犯，處有期徒刑月，如易科罰金，以佰元折算壹日。
    事  實
一、乙○○曾有竊盜、傷害、殺人未遂等前科，其前因對他人丟
    擲點燃汽油犯恐嚇危害安全罪，經台灣基隆地方法院於民國
    91年8月19日以91年基簡字第548號判決判處有期徒刑3 月確
    定，於92年1月2日執行完畢。竟仍不知悔改，明知汽油係危
    險之易燃物，若朝住戶大門潑灑，足以恐嚇並危害被潑灑住
    戶之生命、身體、財產安全，因認與其對棟而居，住於基隆
    市○○街2 巷24之14號之甲○○經常於夜間發出吵雜聲，即
    心生不滿，基於恐嚇危害他人安全之犯意，於94年6月2日晚
    上8 時40分許，持裝有汽油之不明容器，至甲○○前揭住處
    大門口潑灑，以此加害生命、身體、財產之事恐嚇甲○○，
    使甲○○心生畏懼，致生危害於其安全。甲○○自屋內聞到
    汽油之氣味，乃至窗戶察看，並對外喊叫「是誰」，乙○○
    旋即逃離現場，甲○○則報警處理，而悉上情。
二、案經基隆市警察局第四分局報告臺灣基隆地方法院檢察署檢
    察官偵查起訴。
    理  由
一、訊據被告乙○○矢口否認有何恐嚇危害安全之犯行，辯稱：
    94年6月2日晚上伊沒有至告訴人甲○○家門前潑灑汽油，當
    時係到她家同棟找里長及同哥，請他們告訴甲○○不要那麼
    晚洗衣服，里長及同哥雖然不在，但里長太太當時在家，並
    請求傳訊里長太太作證云云。經查：
（一）前揭事實，業據告訴人甲○○於原審審理時證述：94年6
      月2日晚間8時40分許，其在家裡客廳看電視，先聞到汽油
      味，就先至窗戶那邊去看家門口有無什麼東西，一上前看
      ，就看到被告按其家電鈴1 聲，其就大聲喊是誰，又看到
      被告按第2次電鈴，就趕快把木門打開，被告已經從其家3
      樓衝到2樓，他手上拿著1個透明的瓶子，瓶子不是很大，
      汽油是潑在其家大門外面，有潑到紅色鐵門，該鐵門及地
      上均有殘留汽油之痕跡，其確認過家門口有汽油後，覺得
      很害怕，萬一點火其就逃不出去；被告按電鈴時，其有看
      到被告的側臉，因被告臉黑黑的，頭髮短短的，腳有缺陷
      ，且當時其家裡及樓梯間均有開燈，所以可以看得很清楚
      就是被告在其家門外等語明確（見原審94年10月20日審判
      筆錄），且告訴人證述被告之臉部及腳部特徵，均核與被
      告之特徵相符，亦經原審當庭勘驗屬實（見同上筆錄），
      而告訴人住處門口都是汽油味，且門上看得到被潑灑腐蝕
      的痕跡，地上還殘留一點點液體，並未完全乾掉，並據證
      人即案發後至現場處理之員警林金龍於偵查時證述綦詳（
      見偵查卷第39頁），復有告訴人住處大門照片4幀在卷可
      參（見偵查卷第17至18頁），顯見告訴人前揭指述非虛。
      再本件案發前幾個月，被告與告訴人曾因被告不滿告訴人
      凌晨3、4時在陽台洗東西之吵雜聲與告訴人發生口角，並
      因此鬧上警局，且本件案發當天下午4 時許，被告又因不
      滿告訴人於夜間洗衣服之吵雜聲發生口角，被告並報警處
      理等情，除據被告供承在卷外，復據告訴人及證人即處理
      員警陳簡成於偵查時證述在卷（見偵查卷第27頁、38頁至
      39頁），且有基隆市警察局員警工作紀錄簿附卷可稽（見
      偵查卷第49頁），被告於偵查時亦自承：其不喜歡告訴人
      很晚洗東西，告訴人開紗門的聲音及整理東西聲音很大聲
      ，因其有遺傳躁鬱症，沒辦法忍受睡不好覺等語（見偵查
      卷第30至31頁），故被告顯對告訴人有不滿之情緒，而有
      為本案潑灑汽油之動機甚明。
（二）被告雖辯稱案發當時其係至告訴人家同棟找里長及同哥，
      請他們告訴甲○○不要那麼晚洗衣服，里長及同哥雖然不
      在，但里長太太當時在家，並請求傳訊里長太太到庭證明
      其不在案發現場云云。惟查，證人即里長太太鄭陳秋慧已
      於原審到庭證述：被告曾於去年至其家辦理殘障手冊之事
      ，今年並沒有印象被告曾至其家，且其家與告訴人家並不
      同棟，出入口亦不同等語（見原審同上審判筆錄），無再
      行傳訊之必要。經核鄭陳秋慧之證詞，足認被告上開所辯
      ，核與事實不符，不足採信。且被告於警訊時供稱：其於
      94年6月2日晚上8時40分左右都在家裡，一直到大約晚上9
      時30分許才出門找朋友等語（見偵查卷第11頁），核與其
      前揭所辯不符，益見其所辯不可採。
（三）綜上所述，被告所辯不足採信，本案事證明確，被告犯行
      堪以認定，應依法論科。
二、查被告以潑灑汽油之足以加害人生命、身體、財產之行為恐
    嚇告訴人，使告訴人心生恐懼，致生危害於安全，核其所為
    ，係犯刑法第305 之恐嚇危害安全罪。其曾受事實欄所載刑
    之科刑及執行完畢情形，有本院被告全國前案紀錄表在卷可
    參，其於受有期徒刑執行完畢後5 年內，再犯本件有期徒刑
    以上之罪，為累犯，應依法加重其刑。原審本同上見解，對
    被告予以論罪科刑，固非無見。然查，被告腳有缺陷，本已
    謀生不易。其因工作需早起，故而對於告訴人夜間洗東西之
    吵雜聲致其無法安眠心生不滿，始生本件恐嚇告訴人之犯意
    ，其犯罪動機情有可原。且其於潑灑汽油後尚按鈴通知告訴
    人。原審未審酌被告之生活狀況、犯罪之手段、與被害人平
    日之關係，逕對被告諭知六個月有期徒刑，其所為判決，尚
    嫌過重。被告上訴否認犯罪，固無理由，惟原判決既有上揭
    可議之處，本院自應予以撤銷。爰審酌被告係因不滿告訴人
    夜間洗東西之吵雜聲，致其無法安眠，為警告告訴人始為本
    件犯行、其犯罪之動機、目的、手段、生活狀況、品行及智
    識程度等一切情狀，量處如主文第二項所示之刑，併諭知易
    科罰金之折算標準，以示懲儆。至被告所持裝有汽油之不明
    容器，並未扣案，亦無證據證明該物現仍存在，為免日後執
    行之困難，爰不予宣告沒收，附此敘明。
三、公訴意旨另以：被告明知潑灑汽油於現供人使用之住宅門前
    ，若進而點燃之，將致生公共危險，仍基於預備放火之故意
    ，持不明容器裝有汽油，至告訴人前揭住處大門口潑灑，因
    認被告此部分另涉刑法第173條第1項、第4 項之預備放火罪
    。惟按犯罪事實應依證據認定之，無證據不得認定犯罪事實
    ，刑事訴訟法第154條第2項定有明文。且按預備犯係指著手
    實行犯罪行為前之準備行為，換言之，行為人必須具有放火
    之故意，而著手實行放火行為前之準備行為，始能成立刑法
    第173條第4項、第1 項之預備放火罪。查本案告訴人於聞到
    汽油味後，至其窗戶上前觀看時，被告正在按其住處門鈴，
    並於其大喊時，又按其住處門鈴第2 次等情，業據告訴人甲
    ○○證述如前，故被告在潑灑汽油後至為告訴人發現期間，
    尚有充足之時間可以引火點燃汽油，詎其並未引火點燃，反
    而按告訴人住處門鈴引起告訴人注意，由此可見其潑灑汽油
    意在恐嚇告訴人，而非放火甚明。且本案告訴人除目睹被告
    手上拿裝有汽油之不明容器外，並未目睹被告尚持有任何足
    以引燃汽油之器具，警方亦未在案發現場扣得任何引燃汽油
    之物，是本件並查無其他積極證據足以證明被告係基於放火
    之故意，而著手實行放火行為前潑灑汽油之準備行為，公訴
    人認被告此部分涉有刑法第173條第4項、第1 項之預備放火
    罪即有未洽，惟公訴意旨認此部分與前揭論罪科刑之恐嚇危
    害安全罪間有想像競合之裁判上一罪關係，爰不另為無罪之
    諭知。
據上論斷，應依刑事訴訟法第369條第1項前段、第364條、第299
條第1項前段，刑法第305條、第47條、第41條第1 項前段，罰金
罰鍰提高標準條例第1條前段、第2條，判決如主文。
本案經檢察官張秋雲到庭執行職務。
中    華    民    國    95    年     3     月    2    日
                  刑事第十一庭審判長法  官 張連財
                                    法  官 林明俊
                                    法  官 楊照男
以上正本證明與原本無異。
不得上訴。
                                    書記官 陳秋雄
中    華    民    國    95    年     3     月    2    日
附錄：本案論罪科刑法條全文
中華民國刑法第305條
以加害生命、身體、自由、名譽、財產之事，恐嚇他人致生危害
於安全者，處 2 年以下有期徒刑、拘役或 3 百元以下罰金。


司法院資訊處製作；財團法人民間司法改革基金會備份。
